【裁判字號】    92,易,1269
【裁判日期】    920610
【裁判案由】    詐欺
【裁判全文】
臺灣臺中地方法院刑事判決                        九十二年度易字第一二六九號
    公  訴  人  臺灣臺中地方法院檢察署檢察官
    被      告  甲○○
右列被告因詐欺案件，經檢察官提起公訴（九十二年度偵字第三二五○號），本院判
決如左：
    主  文
甲○○幫助意圖為自己不法之所有，以詐術使人將本人之物交付，處有期徒刑參月，
如易科罰金，以參佰元折算壹日。
    事  實
一、甲○○因缺錢使用，於預見其出售金融機構帳戶及提款卡予他人使用，顯係他人
    可能以該收購之帳戶遂行財產上犯罪之目的，竟仍貪圖利益，基於幫助他人詐欺
    取財之不確定犯罪之故意，容認他人使用其帳戶以遂行詐騙他人財物之犯行，而
    於民國九十一年十一月二十五日，至中國信託商業銀行中港分行（以下簡稱中國
    信託中港分行）申辦開立帳號000000000000號存款帳戶及該帳戶之
    提款卡，辦妥後，即於同日將該帳戶及提款卡以新臺幣（下同）一千元之代價，
    出售予自稱姓陳真實姓名年籍不詳之成年人使用。嗣該不詳姓名年籍之人意圖為
    自己或他人不法所有，於九十一年十二月十九日早上八時，假藉「中華電信股份
    有限公司」（下稱中華電信）之名義，以電話聯絡乙○○，告知中華電信要退還
    租用電話保證金，致使乙○○陷於錯誤，誤信為真，遂前往臺北市○○路之自動
    櫃員機，在該自動櫃員機前依指示鍵入相關號碼而為操作，造成其帳戶內之七萬
    七千零二十八元（臺北國際商業銀行轉出三萬三千零六元、合作金庫轉出三萬四
    千零一十六元、世華銀行轉出一萬零六元）以轉帳之方式，匯至前開甲○○之中
    國信託中港分行帳戶中。嗣乙○○發覺有異，經報警處理，始循線查知上情。
二、案經臺中市警察局第一分局報請臺灣臺中地方法院檢察署檢察官偵查起訴。
    理  由
一、訊據被告甲○○於本院調查、審理中固承認：伊曾於右揭時、地親自申辦上揭0
    00000000000號存款帳戶及提款卡，並於同日以一千元之代價，出售
    上開帳戶、提款卡予陳姓成年人使用。惟辯稱：當時該人告知伊係要報稅用，伊
    不知該帳戶會被拿去作犯罪使用云云，惟查：
  (一)右揭中國信託中港分行帳戶係被告所開立乙節，有中國信託個人基本資料及身份
    證影本附卷可稽（見偵卷第十八、十九頁），其上申請人簽名之筆跡，以肉眼觀
    之，足認係被告親簽，且此亦為被告自承在卷，故被告自白該帳戶為其申辦之情
    ，足堪採信。而被告所販售之上揭帳戶，被他人持之充作向證人乙○○詐欺取財
    使用等情，業據證人乙○○於警訊及本院調查中具結證述綦詳，復有交易明細表
    交易明細表附卷可參（見偵卷第七、二二、二三頁），足堪採信證人乙○○證述
    情節。而該不詳之人，顯係意圖為自己或他人不法之所有，向證人乙○○訛稱欲
    退保證金，利用前述指示轉帳之操作而詐得上開金額，所犯係詐欺取財犯行甚為
    明確。
  (二)復查，現今國人若要在金融機構開立帳戶使用，手續甚為簡便，並無何困難可言
    ，若非欲作為犯罪使用，害怕被追查身分，何需買受他人之帳戶？故出售或交付
    存摺、提款卡予非熟識之他人，而不知用途即告知密碼，供人存款、提款，顯可
    知悉他人係欲持其所交付前開存摺、提款卡等物以從事詐欺或其他不法行為使用
    ，此應為一般人所能判斷之事項。且目前新聞媒體對於犯罪集團常大量收購存款
    帳戶，持以供犯罪使用，藉以逃避檢警查緝之情，亦多所報導，被告業已成年，
    尚難謂其無前開判斷能力。且參酌被告於本院調查中曾供述：「（問：是否知道
    現在辦理開戶很容易，不須任何的限制？）知道」、於本院審理時供陳：「（問
    ：為何會在一月二十一日在銀行為警查獲？）我後來怕出事情，想把帳戶取消。
    是中國信託報警的」、「（問：為何會到銀行解除帳戶？）就是怕帳戶被詐欺集
    團使用」等語（見本院卷第十八、十九、三○、三一頁），顯見被告對前開犯罪
    構成事實，預見其發生而其發生並不違背其本意，依刑法第十三條第二項之規定
    ，亦應以故意論，堪以認定。
  (三)現行刑法關於正犯、從犯之區別，本院所採見解，係以其主觀之犯意及客觀之犯
    行為標準，凡以自己犯罪之意思而參與犯罪，無論其所參與者是否犯罪構成要件
    之行為，皆為正犯，其以幫助他人犯罪之意思而參與犯罪，其所參與者，苟係犯
    罪構成要件之行為，亦為正犯，必以幫助他人犯罪之意思而參與犯罪，其所參與
    者又為犯罪構成要件以外之行為，始為從犯（最高法院二十五年度上字第二二五
    三號判例參照）。則本件被告顯係以幫助他人犯罪之意思而參與前開詐欺取財犯
    罪，其所參與者僅係提供前開存摺等資料，亦即參與犯罪構成要件以外之行為，
    依前開說明，應為詐欺取財之幫助犯。
  (四)綜上所述，被告所辯，無非事後圖卸刑責之詞，不足採信。本件事證明確，被告
    犯行堪以認定。
二、核被告所為，係犯刑法第三十條第一項、第三百三十九條第一項之幫助詐欺取財
    罪。又被告幫助他人犯罪，係從犯，應依刑法第三十條第二項之規定，減輕其刑
    。爰審酌被告正值壯年，竟不思以正當手段獲取財物之犯罪動機、目的、出售所
    有帳戶供犯罪使用，嚴重破壞犯罪查緝、社會治安及金融秩序、對被害人所生之
    損害與其犯後態度等一切情狀，量處如主文所示之刑，並諭知易科罰金之折算標
    準，以資懲儆。
據上論斷，應依刑事訴訟法第二百九十九條第一項前段，刑法第三十條第一項、第三
百三十九條第一項、第三十條第二項、第四十一條第一項前段，罰金罰諼提高標準條
例第一條前段、第二條，判決如主文。
中      華      民      國      九十二    年      六      月     十     日
                                臺灣臺中地方法院刑事第七庭
                                 審判長法  官  夏  一  
                                       法  官  簡  源  希
                                       法  官  蔡  美  華
右正本證明與原本無異。
如不服本判決，應於判決送達後十日內向本院提出上訴狀，上訴於臺灣高等法院臺中
分院( 須附繕本 )。
                                       書記官
中      華      民      國      九十二    年      六      月   十三     日
【附錄本案論罪科刑法條全文】
刑法第三百三十九條第一項：
意圖為自己或第三人不法之所有，以詐術使人將本人或第三人之物交付者，處五年以
下有期徒刑、拘役或科或併科一千元以下罰金。


司法院資訊處製作；財團法人民間司法改革基金會備份。
